【裁判字號】    96,訴,1254
【裁判日期】    970131
【裁判案由】    家暴殺人未遂
【裁判全文】
臺灣臺南地方法院刑事判決              96年度訴字第1254號
公  訴  人  臺灣臺南地方法院檢察署檢察官
被      告  丙○○
指定辯護人  王銀村律師
上列被告因家暴殺人未遂案件，經檢察官提起公訴（96年度偵字
第13010號），本院判決如下：
    主  文
本件公訴不受理。
    理  由
一、公訴意旨略以：被告丙○○為被害人乙○○之前夫，二人離
    婚後仍同住在臺南市○區○○路2段147巷37弄38號，惟感情
    不睦，時有爭吵。民國96年8月25日凌晨4時許，丙○○在上
    開住處2樓房間與乙○○發生口角，爭執至當日清晨6時許，
    丙○○出手掌摑乙○○2巴掌，乙○○負氣下樓，坐在1樓客
    廳沙發上，詎丙○○基於殺人之不確定故意，下樓至廚房拿
    起乙○○所有之菜刀1把，自乙○○身後架住乙○○之脖子
    ，進而用菜刀往乙○○之脖子割下，復以刀柄敲打乙○○之
    頭部，致乙○○受有頸部10公分撕裂傷及左側頭部挫傷之傷
    害，同時向乙○○稱：「我忍耐你很久了，我早就想這麼做
    了」等語，適二人之子陳冠益聽見乙○○之尖叫聲下樓，見
    狀向丙○○下跪，哀求丙○○勿殺害乙○○，丙○○始將菜
    刀放回原處，嗣乙○○趁機報警，經警送醫急救而倖免於難
    ，因認被告涉犯刑法第271條第2項殺人未遂罪。
二、按「被告以外之人於審判外之言詞或書面陳述，除法律有規
    定者外，不得作為證據。」；又「被告以外之人於審判外之
    陳述，雖不符前四條之規定，而經當事人於審判程序同意作
    為證據，法院審酌該言詞陳述或書面陳述作成時之情況，認
    為適當者，亦得為證據。」，刑事訴訟法第159條第1項、第
    159條之5第1項分別定有明文。本件證人乙○○、陳冠益分
    別於檢察官偵查中所為之供述，以及郭綜合醫院96年8月25
    日診斷證明書、96年9月10日郭綜發字第0960004577號函及
    檢附之病歷之書面陳述，雖均為被告以外之人之審判外陳述
    ，然均經被告於審判程序表示同意作為證據，且證人之證述
    與被告自承之情節相當，而診斷證明書及病歷之書面陳述，
    又為專業醫務人員所為，核其作成實之情況，應無不當，參
    照首揭法條規定，上開證言及書面陳述，均得作為證據，合
    先敘明。
三、訊據被告固坦承以菜刀架在乙○○咽喉部位，惟堅詞否認有
    殺人之犯意，辯稱因二人發生口角，一時氣憤，以菜刀架於
    乙○○咽喉上，因乙○○轉動頸部而受傷害。經查：
（一）被告與被害人乙○○於96年8月25凌晨發生爭吵，乙○○
      負氣下樓，坐於面向門口，背面緊靠辦公桌之沙發上，被
      告則持菜刀，由被害人左後方走到被害人左前方，以菜刀
      刀鋒抵住被害人咽喉部位，並與之對話，同時以刀背或刀
      柄輕敲被害人頭部，致喉部有約10公分之撕裂傷、左邊頭
      部挫傷，業據被害人證述在卷（見警卷第2頁、本院卷第
      93至98頁），並有卷附郭綜合醫院診斷證明書、郭綜發字
      第09600004577號函，及檢附之病歷在卷可稽，應堪信實
      。是由被害人證述其所坐落沙發之位置觀之，倘被告欲致
      被害人於死地，縱被害人所坐沙發背面緊靠辦公桌，被告
      仍非不得即由被害人左身後下手，以達其殺害之目的，此
      參卷附現場照片（見警卷第30頁）即明；然被告卻選擇由
      被害人身後走到被害人左前方，再以菜刀刀鋒抵住被害人
      咽喉處，並與被害人對話，被告是否有殺害被害人之犯意
      ，已不無疑義；遑論被告因與被害人爭執生怒，若有殺害
      被害人，使其喪失生命之故意，豈會僅以刀背或刀柄敲打
      被害人頭部，且使被害人左邊頭部受有輕微挫傷之理。
（二）被害人另於本院審理時，證稱被告以菜刀刀鋒用力架住被
      害人脖子，並沒有割（見本院卷第99頁），雖與其警詢所
      言被告用菜刀「一直」向其脖子割下（見警卷第2頁），
      顯有出入，然前頸乃人體脆弱之部位，以菜刀「一直」割
      ，被害人必定血脈噴張，自非被害人脖子所受之撕裂傷，
      傷口未傷及頸動脈及氣管之情狀（參卷附郭綜合醫院函、
      診斷證明書及照片）可比擬，足稽被害人於本院之陳述，
      較符合實際狀況，是被告僅以菜刀刀鋒用力架住被害人咽
      喉部位，並無割、劃之情，堪以認定。
（三）至被告之子陳冠益於偵查中具結證稱在樓上聽到被告拿菜
      刀的聲音後，又聽到母親即被害人尖叫聲，乃下樓，斯時
      見到被害人脖子流血，乃央求被告勿誤傷害被害人，被告
      因此將菜刀拿回去放等語（見偵卷第22、23頁），固能述
      明被告之子曾央求被告勿傷害被害人，但不得據此即認被
      告有殺人之犯意；況被害人證稱其子陳冠益下樓前，被告
      業已將菜刀放下（見本院卷第98頁），顯見陳冠益之央求
      ，要與被告是否有殺人之故意無涉。
四、按「殺人罪之成立，須於實施殺害時，即具有使其喪失生命
    之故意」，最高法院48年台上第33號判例要旨可資參照。綜
    上所述，被告既未利用優勢，由被害人身後下手殺人，且僅
    以刀鋒架在被害人脖子上，並無割、劃被害人前頸之動作，
    復僅以刀柄或刀背敲打被害人頭部，上開所為均與具殺人犯
    意之舉動有別，所辯並無殺人之犯意，應屬可採。惟被告雖
    無殺人犯意，然以菜刀刀峰及刀背、刀柄傷害乙○○，致被
    害人受有前頸部10公分撕裂傷及左側頭部挫傷之傷害，業經
    被害人指訴歷歷，並有卷附郭綜合醫院96年8月25日診斷證
    明書、96年9月10日郭綜發字第0960004577號函及檢附之病
    歷可稽，被告應無解其傷害被害人之故意。公訴人以被告涉
    犯刑法第271條第2項、第1項之殺人未遂罪嫌起訴，顯有未
    洽，惟起訴之基本社會事實既屬同一，本院爰依法變更檢察
    官所引應適用之法條為刑法第277條第1項之傷害罪。
五、復按告訴乃論之罪，告訴人於第一審辯論終結前得撤回其告
    訴；告訴經撤回者，應諭知不受理之判決，又不受理之判決
    ，得不經言詞辯論為之，刑事訴訟法第238條第1項、第303
    條第3款、第307條分別定有明文。本件被告所為，如上所述
    ，係犯刑法第277條第1項之傷害罪，則依同法第287條前段
    規定，乃屬告訴乃論之罪。茲告訴人即被害人乙○○既於96
    年10月6日具狀撤回告訴，有撤回告訴狀在卷可稽，參照前
    開法條規定，本件應為不受理之判決。
據上論斷，應依刑事訴訟法第300條、第303條第3款、第307條，
判決如主文。
本案經檢察官甲○○到庭執行職務
中    華    民    國    97    年    1     月    31    日
                  刑事第十二庭  審判長法  官  侯明正
                                      法  官  程克琳
                                      法  官  魏玉英
以上正本證明與原本無異
如不服本判決應於收受本判後10日內向本院提出上訴書狀，並應
敘述具體理由。如未敘述上訴理由者，應於上訴期間屆滿後20日
內向本院補提理由書狀（均須按他造當事人之人數附繕本）「切
勿逕送上級法院」。
                                      書記官  曾盈靜
中    華    民    國    97    年    1     月    31    日


司法院資訊處製作；財團法人民間司法改革基金會備份。
